【裁判字號】    92,易,986
【裁判日期】    920630
【裁判案由】    強制
【裁判全文】
臺灣臺中地方法院刑事判決                          九十二年度易字第九八六號
    公  訴  人  臺灣臺中地方法院檢察署檢察官
    被      告  乙○○
右列被告因強制案件，經檢察官提起公訴（九十二年度偵字第一九六七號），本院判
決如左：
    主  文
乙○○以脅迫妨害人行使權利未遂，處拘役貳拾日，如易科罰金，以佰元折算壹日
。
    事  實
一、乙○○與丁○○原同住在臺中縣烏日鄉○○路○段二六０巷二號大樓內，因丁○○檢舉乙○○一家人所居住之頂樓係違章建築，致使該棟大樓頂樓部分遭拆除，
    以及乙○○之母戊○○與鄰人連署主張丁○○侵占地下停車公共空間，其父丙○○更向臺灣臺中地方法院檢察署按鈴申告，二家乃心生嫌隙。於民國九十一年八
    月三十日十九時四十分許，丁○○與友人甲○○一同至該棟大樓頂樓查看違章建
    築拆除情形，適乙○○亦前往頂樓，竟以「白痴」一語公然辱罵丁○○（妨害名
    譽部分未據告訴），旋以「妳（去）給車子撞死」等語詛咒丁○○，並要丁○○
    離開頂樓，因丁○○不予理會，乙○○竟基於妨害丁○○行使權利之犯意，拉住
    頂樓通往室內之大門內側把手，欲將該門關上，丁○○見狀立刻拉住該大門外側
    把手，並以右腿膝蓋抵住門縫，乙○○始未能將該頂樓大門關上，惟丁○○已因
    此受有瘀血之傷勢（傷害部分未據告訴）。其後，乙○○又接續將頂樓樓梯間及
    通往樓下之燈源關掉，致使頂樓一片漆黑，並守在樓梯口，以此等脅迫方式，欲
    迫使丁○○離開頂樓，妨害丁○○行使自由出入該棟大樓頂樓之權利，但因丁○○仍不理會，而未能得逞。
二、案經丁○○訴由臺中縣警察局烏日分局報告臺灣臺中地方法院檢察署檢察官偵查
    起訴。
    理  由
一、訊據被告乙○○對於有於右揭時、地前往頂樓，遇見告訴人丁○○及證人甲○○
    之事實，固坦承不諱，惟矢口否認有何妨害告訴人丁○○行使權利之犯行，辯稱
    ：當時至頂樓是要搬走原放置在該處之傢俱，上至頂樓時原本一片漆黑，伊是自
    行帶手電筒照明的，伊未對告訴人丁○○說「白痴」、「妳去給車子撞死」等語
    ；又臺中縣政府拆除大隊於前三日已將水電關掉，伊如何能再關掉頂樓燈源？伊
    亦未有關上頂樓大門之舉動云云。經查：
（一）右揭事實，業據告訴人丁○○於警訊、偵查及本院審理時均為一致之指訴，核
      與在場親聞全部經過之證人甲○○於警訊、偵查及本院審理時結證之情節均相
      符合，並有該棟大樓公共設施使用權同意書、連署書各一份、頂樓現場照片四
      張、手繪現場圖二紙附卷可稽。
（二）被告雖辯稱證人甲○○與告訴人丁○○熟識，證詞並不實在云云，然依前述，
      證人甲○○就本件案發經過，不論係在警訊或偵查中，均與告訴人丁○○之指
      陳相符，於本院審理時，雖經本院隔離訊問，證人甲○○與告訴人丁○○就事
      件發生之起端、被告口出惡言之內容、要求告訴人丁○○下樓之手段等細節，
      仍為一致之陳述，本院復查無證人甲○○所為證言有何悖離情理之情事。另參
      以證人甲○○與被告乙○○本不相識，此亦為被告所不否認，足見二人並無任
      何仇隙怨故，衡情，證人甲○○殊無故意設詞誣攀之理。況且，證人甲○○於
      偵訊及本院訊問時，均經具結程序，倘有虛偽證述，依法應負最重得處有期徒
      刑七年之刑法偽證罪責，較之被告本件被訴之刑法第三百零四條之罪，最重本
      刑僅為有期徒刑三年，益徵證人甲○○當不致甘冒偽證罪之危險，而為虛假之
      證述。被告僅以證人甲○○與告訴人丁○○相識，即遽謂證人甲○○所證不實
      在，委無可取。
（三）被告雖又辯稱：頂樓當時之電源已遭臺中縣政府拆除大隊切斷，並無電源，不
      可能有關燈之舉動云云，然經本院訊之被告母親戊○○，卻到庭證稱：「．．
      ．當時約晚上快八點我人在五樓，有聽到告訴人的聲音，我就與五樓的鄰居出
      來看並上到頂樓，我出來時是暗的，我就將燈打開，該燈的開關在五樓頂樓梯
      間另有一個開關，．．．當時五樓樓梯間的公用電燈，隨時都可以開隨時都可
      以關，且當時燈是可以打開的，並沒有壞。當天我開燈後，只有上去從樓梯間
      往頂樓看而已，當時頂樓並沒有開燈係暗暗的。頂樓上面的照明燈是我們五樓
      接上去的，與原本樓梯間的電燈是不一樣的。」等語，有本院訊問筆錄在卷可
      考。另經本院向臺灣電力股份有限公司函查結果，該公司回覆：「經查上址（
      按指臺中縣烏日鄉○○路○段二六０巷二號之樓及頂樓部分）於旨述日期（按
      指九十一年八月三十日）本處曾依  臺中縣政府九十一年七月二十三日府工程
      字第０九一一九三八０三００號函派員配合拆除違建作業，惟頂樓違建並非本
      公司供電範圍，故本公司並未執行斷電，係由用戶自行處理。」等情，亦有該
      公司臺中區營業處九十二年五月二十三日Ｄ臺中字第九二０五０三三三號函一
      份足資佐憑。被告此部分辯解，顯與事實不符，無足信採。
（四）綜上，被告前開所辯，既均無可採，從而，本件事證明確，被告右開犯行，洵
      堪認定。
二、核被告所為，係犯刑法第三百零四條第二項、第一項之強制未遂罪。被告先拉住
    頂樓通往室內之大門把手，欲將該門關上，復將頂樓樓梯間及通往樓下之電源關
    掉等行為，均係為遂行其逼使告訴人丁○○下樓之手段，顯係基於一個單純之犯
    意，侵害同一法益，為接續犯。又被告以上開脅迫之方式，目的在命告訴人丁○○下樓，但不為告訴人丁○○所理會，以致目的未達，為未遂犯，應依刑法第二
    十六條前段之規定減輕其刑。再者，被告係先有關門之動作後，因告訴人丁○○
    抵抗，始再接續為關閉電源之舉動，公訴人誤認被告在關門動作前，亦有關掉頂
    樓外燈光之情事，尚有未洽。爰審酌被告前無任何犯罪紀錄，素行良好，有臺灣
    臺中地方法院檢察署刑案資料查註紀錄表、臺灣高等法院被告全國前案紀錄表各
    一份可按，其因原本居住之頂樓違章建築，遭告訴人丁○○檢舉而被拆除，以致
    心生怨懟，而有本件之舉，犯罪之動機、目的尚屬單純，但就彼此之紛爭未思以
    理性平和之方式處理，而以如上之脅迫手段，妨害告訴人丁○○行使自由出入頂
    樓之權利，仍屬可議，告訴人丁○○因此所受之損害尚屬輕微，被告於犯後始終
    未能坦承犯行等一切情狀，量處如主文所示之刑，以示懲儆。
據上論斷，應依刑事訴訟法第二百九十九條第一項前段、刑法第三百零四條第二項、
第一項、第二十九條前段、第四十一條第一項前段，罰金罰鍰提高標準條例第一條前
段、第二條，判決如主文。
中      華      民      國      九十二      年      六    月    三十    日
                                臺灣臺中地方法院刑事第二庭
                                    法  官  莊  嘉  蕙
右正本證明與原本無異。
如不服本判決，應於送達後十日內向本院提出上訴狀（須附繕本），上訴於臺灣高等
法院臺中分院。
                                    書記官
中      華      民      國      九十二      年      六    月    三十    日
附錄論罪科刑法條
中華民國刑法第三百零四條
以強暴、脅迫使人行無義務之事或妨害人行使權利者，處三年以下有期徒刑、拘役或
三百元以下罰金。
前項之未遂犯罰之。


司法院資訊處製作；財團法人民間司法改革基金會備份。
